【裁判字號】    92,訴,986
【裁判日期】    921107
【裁判案由】    毒品危害防制條例
【裁判全文】
臺灣彰化地方法院刑事判決                          九十二年度訴字第九八六號
    公  訴  人  臺灣彰化地方法院檢察署檢察官
    被      告  乙○○
右列被告因違反毒品危害防制條例案件，經檢察官提起公訴（九十二年度毒偵字第一
八九五號），本院判決如左：
    主  文
乙○○施用第一級毒品，累犯，處有期徒刑捌月；又施用第二級毒品，累犯，處有期
徒刑陸月。應執行有期徒刑壹年。
    事  實
一、乙○○前因違反毒品危害防制條例案件，經本院於民國（下同）八十八年九月二
    十七日，以八十八年度易字第八○五號判決判處有期徒刑八月，並於同年十一月
    八日確定在案，甫於九十年一月二十五日執行完畢。又其前因施用毒品案件，經
    依本院裁定移送觀察、勒戒後，認無繼續施用毒品之傾向，由臺灣彰化地方法院
    檢察署檢察官於八十七年十二月二日，以八十七年度偵字第九六一六號為不起訴
    處分確定，復因施用毒品案件，經裁定移送觀察、勒戒後，認有繼續施用毒品之
    傾向，由本院以八十八年度毒聲字第一八四０號裁定移送戒治處所施予強制戒治
    一年，所涉刑事案件部分，並經本院以八十八年度易字第八０五號判決判處有期
    徒刑八月確定，嗣自八十八年五月十九日起送臺灣雲林戒治所強制戒治滿三月後
    ，其成效經評定合格，無繼續戒治必要，經本院以八十九年度毒聲字第四二五０
    號裁定停止戒治，所餘戒治期間付保護管束，迄八十九年四月二十九日保護管束
    期滿，未經撤銷停止強制戒治。詎其仍不知悔改，再於五年內，基於施用第一級
    毒品海洛因之犯意，於九十二年四月二十九日當日或前三日某時，在某不詳處所
    ，以不詳之方式，施用第一級毒品海洛因一次，另基於施用第二級毒品安非他命
    之犯意，於九十二年四月二十九日當日或前四日某時，在某不詳處所，以不詳之
    方式，施用第二級毒品安非他命一次。嗣於九十二年四月二十九日二十三時十分
    許，在彰化縣員林鎮○○路○段一○三巷四十七號為警查獲，經採集其尿液送請
    鑑定結果，呈嗎啡及甲基安非他命陽性反應，始循線查悉上情。
二、案經彰化縣警察局田中分局報請臺灣彰化地方法院檢察署檢察官偵查起訴。
    理  由
一、按中華民國九十二年一月十四日修正通過之刑事訴訟法第一百十七條之一、第一
    百十八條、第一百二十一條、第一百七十五條、第一百八十二條、第一百八十三
    條、第一百八十九條、第一百九十三條、第一百九十五條、第一百九十八條、第
    二百條、第二百零一條、第二百零五條、第二百二十九條、第二百三十六條之一
    、第二百三十六條之二、第二百五十八條之一、第二百七十一條之一、第三百零
    三條及第三百零七條自公布日施行；其他條文自中華民國九十二年九月一日施行
    ，修正刑事訴訟法施行法第七條之二定有明文。又按中華民國九十二年一月十四
    日修正通過之刑事訴訟法施行前，已繫屬於各級法院之案件，其以後之訴訟程序
    ，應依修正刑事訴訟法終結之。但修正刑事訴訟法施行前已依法定程序進行之訴
    訟程序，其效力不受影響，修正刑事訴訟法施行法第七條之三亦定有明文。是依
    上開規定可知，九十二年一月十四日修正通過之刑事訴訟法關於新訴訟程序之進
    行及證據法則之規定，係自九十二年九月一日起始施行；於九十二年九月一日前
    已繫屬於法院之案件，其於九十二年九月一日以前已依法定程序進行之訴訟程序
    ，其效力並不受影響，而所謂「其效力不受影響」，除指法院於修正之刑事訴訟
    法施行前，已依法踐行之訴訟程序，其效力不受影響外，亦包含修正前之刑事訴
    訟法相關證據法則之適用。查本件係於九十二年八月一日即繫屬於本院，有本院
    收文章可按，故依前揭說明，本件原已依法定程序調查之有關證人於警詢時之證
    言，其效力不受新修正之相關證據法則規定所影響，本院自得本於調查所得之心
    證採擷之，合先敘明。
二、訊據被告乙○○固坦承有於上揭時、地為警查獲，並採集尿液送驗之事實，惟矢
    口否認有何施用第一級毒品海洛因及第二級毒品安非他命之情事，辯稱：係為警
    查獲之時，伊朋友在旁邊施用毒品，伊才不慎吸入煙氣云云，惟查：其於九十二
    年四月二十九日為警所採集之尿液，經送鑑驗確呈甲基安非他命及嗎啡陽性反應
    ，有彰化縣衛生局九十二年五月十二日煙檢字第九二０九０三號煙毒尿液檢驗成
    績書一紙附卷可稽，被告雖以前詞置辯，並請求傳喚證人劉正雄到庭為證，然依
    證人劉正雄於本院審理時所結證稱：當日伊係於晚上十時三十分許到達彰化縣員
    林鎮○○路○段一○三巷四十七號，伊進門就看到乙○○坐在客廳裡，隨後伊走
    進房間裡，看到房間裡面還有三人，分別是蕭清秀、盧筱芳、蕭明宗。伊進入房
    間約一、二分鐘後，乙○○就跟著進來。在房間內，伊只看到蕭明宗在吸菸，但
    不確知他是否是在吸食毒品。當日伊並沒有看到乙○○在施用毒品，但伊記不清
    楚乙○○當日是否曾離開伊視線。伊到該處後約十分鐘至半小時左右警察就來等
    語（見本院卷第四十六頁、第四十七頁筆錄）；參以另案被告蕭明宗於九十二年
    四月三十日警詢中所供稱：伊係於九十二年四月二十九日十八時許，施用第二級
    毒品安非他命等語（見偵卷第十六頁筆錄），另案被告蕭明宗已明白供述其最後
    一次施用毒品之時間係為警查獲當日十八時許，並非當日二十二時許，與被告及
    證人劉正雄同在上開處所之時，而當日除另案被告蕭明宗外，依證人劉正雄之證
    述，其他人並無任何施用香菸或毒品之情事，是被告辯稱係他人施用毒品，其在
    旁不慎吸入煙氣云云，洵非有據，況目前尚無因吸入毒品之「二手煙」（即被動
    吸入），而致尿液驗出之案例，目前僅有被動吸入大麻之報告，而該項研究認為
    「一般吸食方示之二手煙（即被動吸入大麻）並不會使免疫抗體方法之檢驗呈陽
    性反應」，此有行政院衛生署藥物食品檢驗局八十一年二月八日（八一）藥檢一
    字第００一一五六號覆臺灣台北地方法院函及台北榮民總醫院藥物諮詢中心八十
    一年四月六日覆台灣高等法院高雄分院八十一高分刑處字第四四六四號函可稽，
    益徵被告所辯，顯屬無據，不足採信。又證人劉正雄雖證述為警查獲當日，其並
    沒有看到被告有施用毒品之情事，然其到達上該處所時，被告已在該處，且其亦
    不能確定被告當日並無離開其視線範圍，是被告於為警查獲當日，在上開處所是
    否確無施用毒品，證人劉正雄亦無法明確證述；再證人劉正雄於本院審理時尚結
    證稱：伊僅於九十二年四月二十九日晚上十時三十分許至為警查獲時，有與被告
    在一起，所以，伊並無法確定被告在其餘時間內沒有施用毒品等語（見本院卷第
    四十七頁筆錄），而衡諸一般檢驗學常理，常人如未施用海洛因及安非他命，其
    尿水應無嗎啡及甲基安非他命陽性反應，若有施用毒品海洛因者，於八小時內約
    有百分之八十量於尿液中排出，二十四小時後剩餘量之百分之九十再排出，七十
    二小時後仍有微量排出；而有施用安非他命者，約百分之九十於九十六小時內自
    尿中排出，此業經行政院衛生署藥物食品檢驗局八十一年二月八日以（八一）藥
    檢壹字第００一一五六號函詳加闡釋。是被告如未有施用海洛因及安非他命之情
    事，當無可能於其尿液中驗得毒品之陽性反應，被告空言否認犯行，顯係事後卸
    責之詞，從而，被告既於九十二年四月二十九日經採集其尿液檢驗結果，呈現嗎
    啡及甲基安非他命陽性反應，已如前述，是依前開說明推算之，其應於其被查取
    尿液之前七十二小時內某時；及於其被查取尿液之前九十六小時內某時，分別有
    施用第一級毒品海洛因及第二級毒品安非他命之犯行。末查被告前因施用毒品案
    件，經裁定移送觀察、勒戒後，認無繼續施用毒品之傾向，由臺灣彰化地方法院
    檢察署檢察官於八十七年十二月二日，以八十七年度偵字第九六一六號為不起訴
    處分確定，復因施用毒品案件，經裁定移送觀察、勒戒後，認有繼續施用毒品之
    傾向，由本院以八十八年度毒聲字第一八四０號裁定移送戒治處所施予強制戒治
    一年，所涉刑事案件部分，並經本院以八十八年度易字第八０五號判決判處有期
    徒刑八月確定，嗣自八十八年五月十九日起送臺灣雲林戒治所強制戒治滿三月後
    ，其成效經評定合格，無繼續戒治必要，經本院以八十九年度毒聲字第四二五０
    號裁定停止戒治，所餘戒治期間付保護管束，迄八十九年四月二十九日保護管束
    期滿，未經撤銷停止強制戒治等情，有上開不起訴處分書、判決書、臺灣彰化地
    方法院檢察署刑案資料查註紀錄表及臺灣高等法院被告全國前案紀錄表等件在卷
    可參，其於五年內，三犯毒品危害防制條例第十條第一、二項之施用第一、二級
    毒品罪，係屬三犯毒品危害防制條例第十條之罪。綜上所述，本件事證業已明確
    ，被告上開犯行，均堪認定。
三、核被告所為，係犯毒品危害防制條例第十條第一項、第二項之施用第一級、第二
    級毒品罪。其持有毒品之低度行為，均為施用之高度行為所吸收，均不另論罪。
    又被告所犯上開二罪，犯罪構成要件不同，行為互異，顯係基於各別犯意為之，
    應予分論併罰。再被告曾因違反毒品危害防制條例案件，經本院以八十八年度易
    字第八○五號判決判處有期徒刑八月確定，甫於九十年一月二十五日執行完畢等
    情，有臺灣彰化地方法院檢察署刑案資料查註紀錄表及臺灣高等法院被告全國前
    案紀錄表等件在卷可參，其於受有期徒刑之執行完畢後，五年以內再犯有期徒刑
    以上之罪，為累犯，均應依法加重其刑。爰審酌被告前曾有施用毒品罪行，經送
    觀察勒戒、強制戒治後，猶不知悔改，再施用毒品不輟，不僅戕害自身健康，更
    辜負國家將之視為病人，並施以長時間之戒治處遇之苦心，且犯後猶不知悔改，
    一再飾詞以辨，態度不佳，惟其對他人權益之侵害仍屬有限，及其犯罪目的、手
    段等一切情狀，分別量處如主文所示之刑。並定應執行刑。
據上論斷，應依刑事訴訟法第二百九十九條第一項前段，毒品危害防制條例第十條第
一項、第二項，刑法第十一條前段、第四十七條、第五十一條第五款，判決如主文。
本案經檢察官甲○○到庭執行職務。
中      華      民      國    九十二    年     十一     月      七      日
                              臺灣彰化地方法院刑事第一庭
                                      審判長法官  洪  志  賢
                                      法      官  宋  恭  良
                                      法      官  簡  璽  容
右正本證明與原本無異。
如不服本判決，應於判決送達後十日內向本院提出上訴狀( 須附繕本 )。
                                      法院書記官  王  惠  嬌
中      華      民      國    九十二    年     十一     月     十一     日
毒品危害防制條例第十條第一項、第二項
施用第一級毒品者，處六月以上五年以下有期徒刑。
施用第二級毒品者，處三年以下有期徒刑。


司法院資訊處製作；財團法人民間司法改革基金會備份。
